臺灣高等法院刑事判決
108年度上易字第845號
上  訴  人  臺灣基隆地方檢察署檢察官
被      告  盧恩廷
上列上訴人因被告恐嚇案件，不服臺灣基隆地方法院107年度易
字第388號，中華民國107年11月30日第一審判決（起訴案號：臺
灣基隆地方檢察署107年度偵緝字第151、152號），提起上訴，
本院判決如下：
    主  文
上訴駁回。
    理  由
一、公訴意旨略以：被告盧恩廷基於恐嚇之犯意，於民國106年1
    0月23日下午6時許，身背2把生魚片刀在基隆市中正區正濱
    路000巷0弄口徘徊等待其兄盧泓邑返家，盧泓邑返家前，見
    被告身背生魚片刀即心生畏懼，致生危害於盧泓邑之生命、
    身體安全，隨即駕車前往其姐盧辰邡位於同上路000巷0弄00
    號0樓之住處躲避。因認被告涉有刑法第305條恐嚇危害安全
    罪等語（被告另犯刑法第354條毀損罪部分，經原審為有罪
    判決，未據檢察官及被告提起上訴而確定）。
二、按犯罪事實應依證據認定之，無證據不得認定犯罪事實；不
    能證明被告犯罪者，應諭知無罪之判決，刑事訴訟法第154
    條第2項、第301條第1項分別定有明文。次按認定不利於被
    告之證據須依積極證據，苟積極證據不足為不利於被告事實
    之認定，即應為有利被告之認定，更不必有何有利之證據；
    又犯罪事實之認定，應憑證據，如無相當之證據，或證據不
    足以證明，自不得以推測或擬制之方法，以為裁判之基礎。
    再者，依刑事訴訟法第161條第1項規定，檢察官對於起訴之
    犯罪事實，仍應負提出證據及說服之實質舉證責任，尚其所
    提出之證據，不足為被告有罪之積極證明，或其指出證明之
    方法，無從說服法院以形成被告有罪之心證，基於無罪推定
    之原則，自應為被告無罪判決之諭知（最高法院30年上字第
    816號、40年台上字第86號、92年台上字第128號判例可資參
    照）。次按刑法第305條恐嚇罪之成立，以行為人以加害生
    命、身體、自由、名譽、財產之事，恐嚇他人致生危害於安
    全者為要件；倘行為人客觀上並無以加惡害之事通知他人之
    恐嚇行為，或主觀上並無以加惡害之事通知他人使之心生畏
    佈之恐嚇故意，即使其行為舉止使他人心生不快，亦與本罪
    構成要件不合，不能以本罪論處。
三、公訴意旨認被告涉犯刑法第305條之恐嚇危害安全罪，無非
    係以盧泓邑、盧辰邡之證詞為主要論據。
四、被告經合法傳喚無正當理由不到庭，據其於原審審理時堅決
    否認有何恐嚇犯行，辯稱：106年10月23日下午6時許，其當
    時心情很糟，喝完酒後，想要去盧泓邑家找母親，其沒有帶
    任何兇器過去，其也不是要攔盧泓邑，其姐盧辰邡有報警3
    次，警察也有過來處理，其只是在那邊喝酒，所以警察也沒
    有做任何處置等語。經查：
    ㈠依卷附106年10月23日基隆巿警察局第二分局正濱派出所員
      警工作紀錄簿，該日下午4時至6時僅記載「盧恩廷酒後與
      其母有口角，其母致電女兒抱怨上情，盧女因而報案請警
      方到場關心，警方到場後，盧男並無脫序行為，口頭向其
      勸導約制後離去」等語，之後下午6時至晚間8時均無其他
      相關紀錄，有上開影本1紙附卷可參（原審卷第57頁），
      未見任何報稱被告持刀恐嚇他人之情形。倘盧泓邑或盧辰
      邡確有眼見被告持刀，甚有對盧泓邑不利之舉動，而欲自
      行或透過家人報警處理，衡情報案時必會如實告知上情，
      以求警方儘速前來；但為何報案紀錄顯示報案人僅稱係被
      告與其母口角糾紛，通篇未提及被告有持刀或對他人恐嚇
      之事？以此觀之，被告於案發當時究竟有無持刀攔堵盧泓
      邑之情形，實有可疑。
    ㈡證人即當時接獲報案至現場處理之警員黃琳傑於原審審理
      時證稱：其當時接到苗栗110勤務中心轉報，係由被告住
      在苗栗的姐姐報案，表示被告酒後在家裡吵鬧，其大約在
      下午5時許抵達現場，看到被告坐在屋外騎樓位置，上身
      赤裸，手持酒瓶，酒瓶是完好的，明顯喝得很醉，但被告
      雙手及身上都有流血，不知道是被何物割傷的，但其在現
      場沒有看見刀械或兇器，其有問被告要否就醫，被告說不
      用，又繼續喝酒。其在現場沒看到被告鬧事的情形，就請
      被告離開現場。當天下午只有1次報案，被告在場時，盧
      家的人都在屋內，但都不開門，只是隔著紗窗跟其對話，
      他們抱怨被告經常喝酒鬧事，但印象中他們沒有跟其等提
      到被告有拿生魚片刀或其他武器等語（原審卷第79至82頁
      ）。是依黃琳傑所言，其到場處理時，雖見被告顯有酒態
      且有血跡，但未見被告有持刀或任何武器或對任何人施加
      恐嚇之行為，現場亦未見任何刀械，盧泓邑、盧辰邡等家
      人亦未提及被告有何持刀恐嚇之行為。倘當時被告確有持
      刀攔堵或恐嚇盧泓邑或盧辰邡等家人，致盧泓邑或盧辰邡
      必須報警處理，衡情盧泓邑或盧辰邡見警到場時，必會立
      即如實告知上情，但盧泓邑、盧辰邡等家人竟均捨此未為
      ，而僅單純抱怨被告經常喝酒鬧事。以此觀之，被告當時
      究有無持刀恐嚇，抑或只是盧泓邑、盧辰邡見被告再次酒
      醉前來，心生不快而報警處理，即非無疑。
    ㈢證人盧泓邑於警詢中證稱：106年10月23日晚上6時許，其
      看到被告在正濱路000巷0弄巷口沿路攔車要堵其，背後插
      著一把生魚片刀，其因為害怕，就跑去其姐盧辰邡家休息
      ，當時只有其及盧辰邡2人在場等語（107年度偵字第328
      號卷第7頁）；於106年12月5日警詢中及107年5月8日檢察
      官偵查中均稱：其姐盧辰邡當時有看到，盧辰邡可以作證
      被告拿刀堵人之事等語（同上偵查卷第10頁，107年度偵
      緝字第151號卷第40頁）。惟證人盧辰邡於警詢中則證稱
      ：伊當時從前門的攝影機，有看到被告在伊家門前，背後
      插著2把長刀，跟伊母親說他要等盧泓邑回來，要把這2把
      長刀交給盧泓邑，請盧泓邑拿刀來殺他，後來就離開伊家
      、不知道去哪裡，伊只有聽鄰居說盧恩廷持刀在巷口攔車
      ，伊沒有親眼看到被告持刀攔車等情（107年度偵字第328
      號卷第12至13頁）。以此可見，關於盧泓邑所稱遭被告持
      刀沿路等待之「恐嚇」過程，盧辰邡根本未親身見聞，而
      僅係聽他人轉述，且關於被告當時係持幾把刀械，盧泓邑
      及盧辰邡亦所述不同。更遑論依盧辰邡所言，被告當時係
      稱要「將刀交給盧泓邑」並「請盧泓邑殺他」；以此而論
      ，被告所言雖令人不快，且即使認為被告確有持刀前往盧
      泓邑、盧辰邡住處附近，但被告並無任何明示或暗示要傷
      害盧泓邑或他人之言行，亦無充分證據顯示被告有何傷害
      為盧泓邑或他人生命、身體安全之意。
    ㈣綜上各節，被告當時縱有令盧泓邑或盧辰邡等家人不快之
      言行舉止，但尚難以超越合理懷疑之證明程度，認定其確
      有持刀或對盧泓邑或他人加害生命、身體、自由、名譽、
      財產之恐嚇言行。
    ㈤盧泓邑及盧辰邡於原審審理時，經傳喚均不到庭作證；於
      本院審理中，經本院屢次傳喚亦拒不到庭。經本院詢問檢
      察官是否繼續聲請調查，檢察官亦表示請本院依法審酌等
      語（本院卷第224頁），而未再聲請調查。本院認其2人均
      於警偵訊時已分別證述案發經過，檢察官亦未再聲請調查
      ，上開事實亦已明確，無再行傳喚調查之必要，併予敘明
      。
五、綜上，本件檢察官所舉證據方法無法使本院形成被告確有恐
    嚇犯行之確實心證，復查無其他積極證據，得證明被告有公
    訴意旨所指恐嚇犯行存在，揆諸首開法條之說明，不能證明
    被告犯罪，應為其無罪之諭知。
六、駁回上訴之理由：
    ㈠原審審理結果，認無積極證據足證被告有檢察官所指之恐
      嚇犯行，而為被告無罪之諭知，尚無不合，應予維持。
    ㈡檢察官上訴意旨略以：⒈依警員黃琳傑之證詞，其到場時見
      被告雙手及身上都有流血，但不知被何器物所割，被告亦
      拒絕就醫，盧家人均在屋內不願開門；參以盧辰邡於警詢
      中證稱由前門攝影機看到被告背後插有一把長刀，並說要
      等盧泓邑回來等語，可見被告當時確攜有刀械，且在家門
      前巷道鬧事、危及安全。⒉盧泓邑於警詢中證稱被告持刀
      在巷口堵伊，伊害怕便跑去盧辰邡家中等語；盧辰邡亦證
      稱由前門攝影機看到被告背後插長刀，說要等盧泓邑回來
      等語。其二人所述前後情節與常理相符，並無不可採信之
      處。其二人於原審並未到庭，原審亦可依法裁罰促其到庭
      或拘提到庭，以明實情，並非無調查必要等語。
    ㈢惟查：
      ⒈被告於原審審理時已否認有攜刀之行為。且依上述警員
        黃琳傑之證詞及報案紀錄，警方接獲報案派遣黃琳傑前
        往處理時，盧泓邑、盧辰邡亦從未提及被告攜刀之事，
        黃琳傑亦未見被告身旁或現場有任何刀械武器，綜此以
        觀，本難認被告當時確有持刀到場或對任何人施加恐嚇
        之舉。而盧辰邡、盧泓邑於警詢中雖證稱有見到被告持
        刀，但關於被告持刀恐嚇之過程及持刀數量等節，其2
        人所言不一，是難以其2人證詞遽認被告確有持刀行為
        。至於黃琳傑雖證稱到場時見被告身上有血跡，被告所
        持酒瓶亦係完整未破碎等語；惟能造成出血傷勢之原因
        所在多有，非僅刀割一端，是檢察官僅以被告身上有不
        明出血傷勢，即認必係刀傷所致，進而推認被告當時必
        有攜刀，已屬率斷。更何況即使認被告確有攜刀前往，
        更因此造成自己身上之出血傷勢，則其傷勢既係自殘而
        來，又如何能認被告持刀係意在恐嚇盧泓邑或盧辰邡？
        是檢察官此部分上訴意旨，並不足採。
      ⒉盧泓邑、盧辰邡2人就被告持刀之數量，所述不一；且盧
        辰邡根本未見盧泓邑所稱被告持刀沿路欄堵盧泓邑之過
        程，反而係聽聞被告宣稱要「將刀交給盧泓邑」並「請
        盧泓邑殺伊」，而未有其他明示或默示要對盧泓邑等人
        不利之言詞，是難以其2人證詞遽認被告確有恐嚇犯意
        及行為，此已如前述。對於其2人上開證詞之疑點，原
        審及本院雖依檢察官之聲請多次傳喚其2人到庭作證，
        但其2人均拒不到庭，再經本院詢問檢察官意見時，檢
        察官亦僅表示請本院依法審酌等語（本院卷第224頁）
        ，而不再聲請傳喚；本院參酌全案事實已明等情，亦認
        無再行傳喚調查之必要，其理由亦已如前所述。是檢察
        官此部分上訴意旨，亦無理由。
    ㈣綜上，原審參酌各項證據資料相互勾稽，認無充分證據認
      定被告確有檢察官所指之恐嚇犯行，經核尚無違背經驗法
      則及論理法則。檢察官仍執上詞提起上訴，難認有理由，
      應予駁回。
七、被告經本院合法傳喚，無正當理由不到庭，爰不待其陳述，
    為一造辯論判決。
據上論斷，應依刑事訴訟法第368 條、第371 條，判決如主文。
本案經臺灣基隆地方檢察署檢察官楊淑芬提起公訴，同署檢察官
張長樹提起上訴，臺灣高等檢察署檢察官古慧珍到庭執行職務。
中    華    民    國   109    年    2     月    6     日
                  刑事第十四庭  審判長法  官  黃斯偉
                                      法  官  許泰誠
                                      法  官  紀凱峰
以上正本證明與原本無異。
不得上訴。
                                      書記官  朱家麒
中    華    民    國    109   年    2     月    6     日